【裁判字號】    90,上易,2534
【裁判日期】    901211
【裁判案由】    詐欺
【裁判全文】
臺灣高等法院刑事判決                            九十年度上易字第二五三四號
    上  訴  人  臺灣臺北地方法院檢察署檢察官
    被      告  乙○○
右上訴人因被告詐欺案件，不服臺灣臺北地方法院八十九年度易字第二六二五號，中
華民國九十年五月九日第一審判決（起訴案號：臺灣臺北地方法院檢察署八十九年度
偵緝字第二一七號），提起上訴，本院判決如左：
    主  文
原判決撤銷。
乙○○意圖為自己不法之所有，以詐術使人將本人之物交付，處有期徒刑肆月，如易
科罰金，以參佰元折算壹日。
    事  實
一、乙○○原從事冷凍空調之銷售、安裝工作，其意圖為自己不法之所有，於民國八
    十七年十二月上旬，趁在台北市○○○路○段一一二號九樓丙○○經營之「紫雁
    軒餐廳」維修冷氣機，丙○○欲安裝二台新冷氣機之機會，向丙○○訛稱有合法
    且廉價之鮑魚、干貝、魚翅等南北貨高級材可資銷售，半個月內可交貨等語，致
    使丙○○因而陷於錯誤，向其訂購前開貨品，並於八十九年十二月六日在紫雁軒
    餐廳內交付由紫珊瑚花藝設計有限公司（負責人陳錫潘）簽發、付款人誠泰銀行
    林森北路分行、發票日八十八年元月六日、第ＴＣ0000000號、金額新台
    幣（下同）六十萬元之支票一紙，交付乙○○作為購買上開貨品及換裝新冷氣機
    之價金，乙○○詐得該紙支票後，並未依約交付丙○○所購買之鮑魚、魚翅等食
    品，亦未換裝新冷氣機，反於同年十二月九日將該紙支票持向丁○○調借現金花
    用，嗣丙○○見乙○○逾期未能交貨，且支票屆期後亦未交還支票，並得知乙○○另將支票交付他人，始知受騙，並於八十八年二月九日將該紙支票辦理撤銷付
    款委託；事後丁○○將該支票讓與甲○○提示交換，因已撤銷付款委託未獲兌現
    。
二、案經丙○○訴由臺灣臺北地方法院檢察署檢察官偵查起訴。
    理  由
一、被告乙○○未於審判期日到場，據其以前到場陳述，對其於前開時地自告訴人丙○○處收受上開支票，及未將支票返還告訴人等情固坦承不諱，惟矢口否認有詐
    欺犯行，辯稱其未曾從事販售鮑魚、魚翅等食品，亦未販賣該等物品與告訴人，
    係告訴人持該紙支票向其調現，其收受支票後即將支票交與丁○○向其調現，但
    丁○○收受支票後並未交付款項，嗣後又因丁○○搬家無法索回支票，並非詐欺
    等語。惟查前揭事實業據告訴人丙○○於偵審中迭次指訴綦詳，並經證人即發票
    人紫珊瑚公司負責人陳錫潘（偵緝字第二一七號卷第二十五頁正、反面，原審卷
    第十七頁）及證人丁○○、甲○○分別到庭證述屬實，復有支票、債權讓與契約
    書、被告簽發予丁○○之本票等影本、及誠泰商業銀行九十年八月十日誠泰銀森
    字第九００四一號函在卷可稽。被告雖辯稱係告訴人持該支票向其調現，其再持
    向丁○○調現，丁○○收受支票後並未交付款項等語；然查被告原先於偵查中供
    稱該支票係其向告訴人借用等語（偵緝字卷第十九頁反面、第二十三頁反面），
    事後於原審中始改稱係告訴人向其調現云云，其在原審中又先稱支票交與丁○○
    後，自丁○○處取得三十萬元，但未交與告訴人，錢已還給丁○○等語（原審卷
    第十六頁、第二十五頁、第七十四頁），隨後又改稱向丁○○調到十萬元，已還
    給丁○○等語（原審卷第五十四頁），在本院審理時則又稱已將支票交與丁○○
    ，丁○○未交付款項等語（本院卷第十九頁），供詞前後矛盾反覆不一，且所述
    情節已與常理不合；又被告確係持該支票向丁○○調借同額現金，丁○○係交付
    三十萬元現金與三十萬元支票與被告，三十萬元之支票業已兌現等情，業據證人
    丁○○證述綦詳（本院卷第五十九頁、六十頁），並有丁○○所提交付被告之支
    票存根影本（本院卷第六十三頁）及被告簽發交與丁○○金無六十萬元之本票影
    本（偵字卷第五頁）足憑，被告所辯顯然與事實不符，純屬畏罪卸飾之詞，不足
    採信。至於被告於原審中所提其與告訴人及丁○○間之金錢往來證明之匯款申請
    書及票據託收影本（原審卷第三十一至三十三頁），經查其中與告訴人有關者，
    僅為被告曾於八十七年二月六日存入前開同一帳戶簽發、金額十萬元之支票乙紙
    （原審卷第三十二頁），及曾於八十七年十一月二十日匯款三萬元至上開帳戶（
    原審卷第三十一頁），惟告訴人已陳明之前曾向被告調款周轉，但與本案之詐欺
    犯行無關等語甚詳，且該二筆款項之日期、金額均顯然與本案無關，故雖然被告
    之前曾與告訴人有小額金錢往來，亦與本案之待證事實無涉，不足資為有利於被
    告之論據；至於被告另於八十八年二月十日雖曾匯款十萬元與丁○○，然證人丁○○已證稱被告另仍積欠其債務，被告亦自承其與丁○○間有金錢往來，可見該
    筆十萬元之匯款亦與本案無關，況且倘若被告果真係代告訴人以係爭支票向丁○○調款，而丁○○係先交付十萬元，則被告亦顯無不將款項交與告訴人，反而逕
    自將該款項匯與丁○○之可能，該匯款亦不足資為有利於被告之論據。綜上所述
    ，本案事證明確，被告之犯行應堪認定。
二、核被告所為，係犯刑法第三百三十九條第一項之罪。原審未予詳查，遽行諭知被
    告無罪，自嫌未當，檢察官提起上訴，執以指摘原判決不當，為有理由，應由本
    院將原判決撤銷，另為適法之判決。爰審酌被告尚無前科，其犯罪之動機、目的
    、手段、犯罪所得、及犯罪後並無悔意，態度不佳等一切情狀，量處如主文第二
    項所示之刑，以示儆懲；被告行為後刑法第四十一條已於九十年一月十二日修正
    公布生效，將原定須犯最重本刑為三年以下有期徒刑以下之刑之罪，而受六月以
    下有期徒刑或拘役之宣告，始得易科罰金之規定，修正為犯最重本刑為五年以下
    有期徒刑以下之刑之罪，而受六月以下有期徒刑或拘役之宣告者，均得易科罰金
    ，被告所犯之詐欺罪，為最重本刑五年以下有期徒刑之罪，被告所受之宣告刑為
    有期徒刑四月，依修正後之現行規定，已合於易科罰金之情形，相比較之下，自
    以適用修正後之規定有利於被告，爰併依法諭知易科罰金折算標準。
三、被告經合法傳喚，無正當理由不到庭，爰不待其陳述，逕行判決。
據上論斷，應依刑事訴訟法第三百六十九條第一項前段、第三百六十四條、第二百九
十九條第一項前段、第三百七十一條、刑法第三百三十九條第一項、第二條第一項前
段、第四十一條第一項前段、罰金罰鍰提高標準條例第一條前段、第二條，判決如主
文。
本案經檢察官賴俊雄到庭執行職務。
中      華      民      國     九十     年     十二     月     十一     日
                              臺灣高等法院刑事第二十三庭
                                  審判長法  官 吳      燦
                                        法  官 雷  雯  華
                                        法  官 宋      祺
右正本證明與原本無異。
不得上訴。
                                        書記官 蔡  慧  娟
中      華      民      國     九十     年     十二     月     十一     日
附錄：本判決論罪科刑法條全文
      刑法第三百三十九條第一項
意圖為自己或第三人不法之所有，以詐術使人將本人或第三人之物交付者，處五年以
下有期徒刑、拘役或科或併科一千元以下罰金。


司法院資訊處製作；財團法人民間司法改革基金會備份。
